【裁判字號】    91,重訴,23
【裁判日期】    920929
【裁判案由】    殺人
【裁判全文】
臺灣臺北地方法院刑事判決                          九十一年度重訴字第二三號
    公  訴  人  臺灣臺北地方法院檢察署檢察官
    被      告  乙○○  男  四.
    選任辯護人  洪明聰律師
右列被告因殺人案件，經檢察官提起公訴（九十年度偵字第一五三九八號、第二五四
八七號），本院判決如左：
    主  文
乙○○殺人，處有期徒刑拾捌年。
    事  實
一、乙○○與黃卻係男女朋友關係，雙方交往約五年餘，但二人時於酒後發生爭執，
    緣於民國九十年七月七日清晨六時許，黃卻在已醉酒之情形下，打電話給乙○○
    ，講電話時旁邊有一男子抱怨黃女打什麼電話，讓乙○○心裡很不是滋味，便向
    黃卻提出分手要求，兩人又因此發生爭執。迄同年月八日下午，乙○○與林清俊
    、陳俊良、庚○○共同至桃園參加喜宴後（乙○○已飲用相當數量之洋酒），相
    約至黃卻家中繼續飲酒，途中搭載林清俊女友劉玉梅一同前往，約下午四時三十
    分許，一行人到達黃卻位於臺北縣新店市○○路○段二二三號四樓住處，一同飲
    用黃卻準備之黑啤酒及小菜，乙○○因不勝酒力便躺在美容椅上睡覺，至當晚六
    時二十分許，林清俊、陳俊良、劉玉梅等人先後離去，嗣於當晚六時四十分許，
    因庚○○之外套蓋在乙○○身上，黃卻將乙○○搖醒，並告知庚○○欲離去，適
    乙○○因懷疑黃卻另結新歡，又提議分手遭拒，二人因而發生口角，庚○○留下
    勸架約二十分鐘至當晚七時許離去，二人於庚○○離去後繼續爭吵，並大打出手
    ，乙○○左手臂因此受有線狀擦傷，爭吵中乙○○竟萌殺機，基於殺人之犯意，
    拿取現場之大毛巾將黃卻脖子勒住，致其因頸部受扼窒息死亡，乙○○發覺黃卻
    已死亡後，先將現場收拾乾淨後，復將黃卻搬至內側房間，想好說詞，再於同日
    晚間九時二十分，偽以「其於八時五十分許方醒來，四處找尋發覺內側房間上鎖
    ，至隔壁房間天花板下縫隙察看，發現黃卻以浴巾懸掛在窗戶上鐵片上自殺，後
    持蒸餾水桶子將門撞開後，將黃卻抱下，放在衣櫥上做人工呼吸，約五分鐘後仍
    無心跳呼吸，才打電話叫救護車」等以黃卻自殺為由，向臺北縣政府警察局報案
    ，經台灣台北地方法院檢察署檢察官及法醫到場相驗並履勘現場暨臺北縣政府警
    察局新店分局刑事組到場採證後偵悉上情，並扣得非乙○○所有之大毛巾一條。
二、案經台灣台北地方法院檢察署檢察官相驗後自動檢舉暨臺北縣政府警察局新店分
    局報請臺灣臺北地方法院檢察署檢察官偵查起訴。
    理  由
一、訊據被告乙○○矢口否認有何殺人之犯行，辯稱：伊於案發當天晚上八時五十分
    許在黃卻住處醒來後，發現屋子內都沒有人，但見最前面房間是鎖著的，敲門沒
    有人理，就到黃卻所住即第二個房間內，爬上床頭櫃看最前面房間，發現黃卻以
    浴巾懸掛在窗戶上方鐵片上吊自殺，伊就趕快去撞門，但撞不開，再拿蒸餾水桶
    子將門撞開後，將黃卻抱下，放在旁邊倒下之塑膠衣櫥櫃上作心肺復甦術約十分
    鐘，見黃卻仍無心跳，就去打一一九叫救護車，並回去急救，直到救護車來再去
    開門等語。然查：
  (一)、被害人黃卻確係因頸部受扼窒息致死之事實，業經台灣台北地方法院檢察署檢
      察官督同法醫師相驗、解剖屬實，製有勘驗筆錄（見九十年度相字第五○三號
      卷第二十三頁）、相驗屍體證明書（見前開相驗卷第二十四頁）、履勘現場筆
      錄（見前開相驗卷第二十五頁）、驗斷書（見前開相驗卷第二十九頁至第三十
      四頁）、相驗照片二十七張（見前開相驗卷第六十頁至第七十五頁，即九十年
      度偵字第一五三九八號卷第五十頁至第六十五頁）、解剖筆錄（見前開相驗卷
      第七十七頁）、解剖照片十四張（見前開第一五三九八號偵卷第六十八頁至第
      七十四頁）及法務部法醫研究所（九○）法醫所醫鑑字第○八八九號鑑定書（
      見前開相驗卷第八十二頁至第九十頁）附卷可憑。且前開鑑定書除於鑑定結果
      欄以括號註記黃卻「頸部受扼窒息致死」係指「他殺」明確外，製作該鑑定書
      之鑑定人法醫師壬○○，並於該鑑定書內對黃卻「死因之看法」記載：「．．
      現場勘驗及解剖發現疑點重重，例如現場並非無繩索狀物，何必用大浴巾當工
      具上吊；大浴巾很難固定在牆壁的鐵片上，且鐵片已銹而易脫落，以之自殺成
      功，頗難相信；男友（指被告）左手臂有線狀擦傷，死者右手中指指甲折斷，
      且斷片不見；除左頸部的瘀傷外，左腰、右大腿、右眼上區、右手臂另有鈍傷
      ；解剖結果有窒息現象。依以上所見研判，黃卻係因頸部受扼窒息致死，以手
      臂或雙手持大毛巾皆有可能繞住脖子而窒息」等語，復於本院行交互詰問時到
      庭，進而依其觀察並解剖死者身體各處跡證具結後證稱：「（上吊自殺跟外力
      勒死，兩眼結膜充血有何不同？）．．一般是說勒死的比較常見有結膜充血，
      但是不一定，上吊的結膜充血比較少，但也不一定絕對沒有」、「（死者兩眼
      結膜）輕度充血，正常不會充血」、「（充血形狀）整片的」、「死者脖子左
      方有一塊五乘四瘀血，打開裡面也有瘀血，顯然這個脖子左方有受到外力，這
      不像只有手指的印，比手指大一點的印，從這來推測比較像用手臂的壓迫造成
      的，面積比較大，毛巾也是比較寬的，也是有可能，不是細繩子所造成的」、
      「鑑定書內提到死者男友（指被告）左手臂有線狀擦傷，死者右手中指指甲折
      斷，是否意指被告左手臂的刮痕是死者造成的？）我合理的懷疑」、「（鑑定
      書內提到死者左腰、右大腿、右眼上區、右手背另有鈍傷要說明）傷可能在死
      亡不久前就受傷，可能是自己造成的，有時可能是抵抗時造成的傷害，都有可
      能」、「（死者左側頸部五乘四的瘀傷是）新傷」、「（該瘀傷）我認為是死
      亡前不久造成的」、「（鑑定報告內有提到死者左腰、右大腿、右眼上區、右
      手背鈍傷）是新的」、「（依我判斷是）死亡前不久造成的」、「（本件）沒
      有特別打開（腦與脊髓）看，但是外觀那個地方沒有問題，沒有鬆鬆的」、「
      鑑定報告第五頁對我來說是蠻重要的線索，一般典型的上吊，是從脖子下源沿
      耳朵上去兩方都有痕跡，但是這件只有偏一邊，左頸部有明顯痕跡，從部位來
      說和一般上吊不大相同」、「（左頸部瘀傷在）靠近喉結左下方」、「（一般
      上吊產生的頸部痕跡會在）喉結上方」、「（右頸部）連到後面都是屍斑．．
      不是傷」等語（見本院卷第一四四頁至第一五一頁、第一五四頁）明確。是從
      該鑑定書之記載及鑑定人法醫師壬○○到庭證述死者黃卻屍體呈現之兩眼結膜
      充血、僅左頸部喉結下方單側瘀傷、右手中指指甲斷裂、左腰、右大腿、右眼
      上區、右手背另有新生鈍傷、腦與脊髓無鬆開狀等身體跡證觀之，並有扣案之
      大毛巾一條（見前開第一五三九八號偵卷第八十頁）附卷可佐，足見前開鑑定
      書所認定黃卻之死因，係該大毛巾外力造成之頸部受扼窒息致死而為「他殺」
      等語，係本於合理推論所得，堪信屬實。此外，依現場被告所指黃卻上吊之鐵
      片距桌面高度約一八三公分（見前開相驗卷第二十五頁履勘現場筆錄），黃卻
      身長僅有一五六公分（見前開相驗卷第三十頁驗斷書第一頁）觀之，造成黃卻
      頸部受扼窒息致死之左頸部喉結下方瘀傷（見前開相驗卷第七十一頁第二張照
      片），不僅與前開鑑定人壬○○所指「典型」上吊之勒痕在喉結上方兩側不同
      外，亦無「樓梯腳不是懸空」而「吊到一邊」之「非典型」上吊（參見本院卷
      第一五一頁）情形。從而，被告所辯：黃卻係上吊自殺而死云云，不足採信，
      堪認黃卻確係因大毛巾外力造成之頸部受扼窒息致死，而為他殺等情無訛。
  (二)、次就死者黃卻係遭何人勒死一節。依案發當日黃卻死亡前曾到黃卻住處之證人
      即被告友人林清俊、陳俊良、劉玉梅等人於警詢、庚○○於警詢、檢察官偵訊
      及本院審理時證述（林清俊部分見前開第一五三九八號偵卷第十五頁至第十六
      頁；陳俊良部分見同卷第十七頁至第二十頁；劉玉梅部分見同卷第二十一頁至
      第二十二頁；庚○○部分見同卷第十三頁至第十四頁、第二十三頁至第二十四
      頁、九十一年度偵字第二五四八七號卷第六頁至第八頁及本院卷第三十二頁至
      第三十九頁）情節觀之，堪信林清俊、陳俊良、劉玉梅等三人，於當晚六時二
      十分許即已離去，庚○○於當晚六時四十分許欲離去前，因其外套蓋在被告身
      上，黃卻已將被告搖醒，並告知庚○○欲離去，適被告懷疑黃卻另結新歡，又
      提議分手遭拒，與黃卻發生口角，庚○○留下勸架約二十分鐘，迄當晚七時許
      才離去，且其離去時被告與黃卻仍在繼續爭吵等情無訛；次依當日接獲報案最
      早趕到現場之證人即台北縣消防局第四大隊新店分隊消防員林恆志到庭結證稱
      ：伊到現場時，除有一個女性躺在床邊地上外，僅有一個男性在場等語（見本
      院卷第九十七頁、第九十八頁、第九十九頁及第一○一頁），當晚九時三十分
      許到現場之台北縣政府新店分局碧潭派出所員警辛○○到庭具結證稱：伊於當
      晚九時二十分許接獲通報，九時三十分許趕到現場，是被告前來開門等語（見
      本院卷第一一五頁至第一一七頁），當晚十時許趕到到現場之台北縣政府警察
      局新店分局刑事組偵查員丁○○到庭具結後證稱：伊於當晚十時許到現場詢問
      被告案發情形等語（見本院卷第一二一頁、第一二三頁至第一二四頁）；另與
      死者黃卻共同居住之女兒甲○○、妹己○○及不同住之姐戊○○等人於案發當
      天均不在案發地點之事實，業據渠三人到庭結證明確（見本院卷第五十五頁至
      第五十六頁、第七十一頁、第七十四頁及第六十七頁）。足見被告於前開證人
      庚○○當晚六時四十分許欲離去前，即已經醒來，且其醒來後，與黃卻發生爭
      吵其意識清楚，不惟被告所辯：伊於案發當天晚上八時五十分許才醒來云云，
      顯非事實外，且嗣於庚○○當晚七時許離去後，僅餘被告、黃卻二人仍在該案
      發地點繼續爭吵，迄前開消防員林恆志、員警辛○○於當晚九十時三十分許到
      達現場，均僅有被告與死者黃卻在案發地點，別無他人，則黃卻既為大毛巾外
      力造成之頸部受扼窒息致死而為他殺，已如前述，自堪信黃卻係遭被告與之爭
      吵後勒斃等情，堪以認定。再者，被告於案發當晚至台北縣政府警察局新店分
      局刑事組所拍照片顯示：被告當晚所著襯衫左衣袖後方有撕裂痕跡、左手臂下
      方及內緣有線性抓痕、左肘後側有擦痕等情，除有被告身體跡證照片十二張（
      見前開第一五三九八號偵卷第四十二頁至第四十七頁，即前開相驗卷第五十二
      頁至第五十七頁）在卷可稽外，並經拍照之前開新店分局員警丁○○到庭結證
      明確（見本院卷第一二七頁、第一三一頁），且案發現場房間內傾倒之塑膠衣
      櫥櫃上確留有被告之血跡等情無訛，並有內政部警政署刑事警察局九十年八月
      三日（九十）刑醫字第一三七三七五號鑑驗書（見前開第一五三九八號偵卷第
      八十二頁）在卷可稽；依此比對前開鑑定書所載死者黃卻屍體所顯示：右手中
      指指甲折斷，左腰、右大腿、右手臂有鈍傷，右眼上區有長一．二公分之裂傷
      （參見前開相驗卷第八十五頁及第七十五頁第一張、第七十四頁第一張、第七
      十二頁第二張、第七十三頁第一張、第六十九頁第二張之照片）等跡證觀之，
      且死者黃卻中指指甲斷片已不見、前開左腰、右大腿、右手臂、右眼上區之傷
      均為新傷等情，均已如前述。足見案發當晚七時許前開證人庚○○離去後至當
      晚九時三十分許前開消防員林恆志、員警辛○○到達案發現場時止，該段期間
      內，不惟僅有死者黃卻及被告二人在該處所繼續爭吵外，二人並曾大打出手而
      有有肢體衝突。是死者黃卻既為大毛巾外力造成之頸部受扼窒息致死，確係他
      殺致死，而非自殺死亡等情，已如前述，足認黃卻確係於前開期間內與被告繼
      續爭吵並大打出手後，被告憤而手持大毛巾將黃卻脖子勒住，致其因頸部受扼
      窒息死亡等情無訛，且黃卻死亡與被告之行為間有相當因果關係。
  (三)、至於被告以前揭：伊見黃卻以浴巾（即扣案之大毛巾）懸掛在窗戶上方鐵片而
      上吊自殺，其拿蒸餾水桶子將門撞開後，再將黃卻置於倒下之塑膠衣櫥櫃上作
      心肺復甦術等情，辯稱黃卻非他殺，而係自殺云云。查黃卻死亡所在房間之房
      門門板、喇叭鎖均無破壞之痕跡，且被告所指黃卻上吊之浴巾（即扣案之大毛
      巾）於前開員警辛○○當晚九時三十分許到達案發地點時，並無打結並懸掛在
      被告所指窗戶上鐵片處，而係呈解開狀態放在旁邊倒下之塑膠衣櫥櫃上，又該
      倒下之塑膠衣櫥櫃其塑膠並無破裂，其內之鐵管亦無凹曲，另被告所指黃卻上
      吊之鐵片呈生鏽鬆動狀態，員警丁○○於當晚十時許到達現場時，該窗戶上方
      鐵片附近之牆壁並無剝落情形，案發次日被告仍無法將其所指黃卻上吊自殺用
      之大毛巾懸掛在該鐵片上試拉承重等情，業據案發當晚到場處理之員警辛○○
      、丁○○於本院審理時到庭具結後證述明確（辛○○部分見本院卷第一一五頁
      至第一二一頁；丁○○部分見同卷第一二一頁至第一三二頁），並有前開員警
      丁○○於案發當晚至次日凌晨所拍現場採證照片二十二張（見前開第一五三九
      八號偵卷第二十九頁至第三十九頁，即前開相驗卷第三十九頁至第四十九頁）
      附卷可資比對；足見依案發現場跡證顯示：黃卻死亡時所在房間之房門、喇叭
      鎖均無破壞痕跡、所稱上吊之大毛巾並無打結並懸掛情形、所稱急救處之塑膠
      衣櫥櫃之塑膠並無破裂及其內鐵管亦無凹曲狀態、所稱上吊之鐵片附近牆壁無
      剝落及無法懸掛大毛巾試拉承重等情觀之，被告所辯：伊見黃卻以浴巾（即扣
      案之大毛巾）懸掛在窗戶上方鐵片而上吊自殺，其拿蒸餾水桶子將門撞開後，
      再將黃卻置於倒下之塑膠衣櫥櫃上作心肺復甦術云云，顯與現場跡證不符，不
      足採信，均無從為被告有利之認定。
  (四)、綜前所述，本件事證明確，被告殺人犯行堪以認定。
二、核被告乙○○所為，係涉犯刑法第二百七十一條第一項之殺人罪。爰審酌被告因
    感情糾紛與被害人黃卻發生爭吵即萌殺機之犯罪動機、目的、手段，因而造成黃
    卻喪失生命，及其家屬無可回復之心靈傷痛，到案後仍飾詞卸責之犯罪後態度，
    惡性誠屬重大，嚴重危害社會秩序，本應處以重刑，惟姑念其為本件犯行前，並
    無任何刑事前案紀錄，品行尚稱良好，本案發生前因與被害人黃卻感情不睦發生
    爭吵，基於氣憤而為殺人犯行所受之刺激，案發未久前開員警丁○○到場處理時
    親見被告已經哭過（見本院卷第一二四頁）之犯罪後態度，略見其人性尚未泯滅
    等一切情狀，量處如主文所示之刑。至於扣案之大毛巾一條，雖係被告供犯罪所
    用之物，但係在被害人黃卻住處扣得之日常用品，並無證據顯示為被告所有，爰
    不另為沒收之諭知，附此敘明。
據上論斷，應依刑事訴訟法第二百九十九條第一項前段，刑法第二百七十一條第一項
，判決如主文。
本案經檢察官丙○○到庭執行職務
中      華      民      國    九十二    年      九      月    二十九    日
                                臺灣臺北地方法院刑事第十六庭
                                    審判長法  官  劉嶽承
                                          法  官  張江澤
                                          法  官  劉台安
右正本證明與原本無異。
如不服本判決，應於判決送達後十日內，向本院提出上訴狀。
                                          書記官  張汝琪
中      華      民      國    九十二    年      九      月    二十九    日
附錄本案論罪科刑法條全文
中華民國刑法第二百七十一條
 (普通殺人罪)
殺人者，處死刑、無期徒刑或十年以上有期徒刑。
前項之未遂犯罰之。
預備犯第一項之罪者，處二年以下有期徒刑。


司法院資訊處製作；財團法人民間司法改革基金會備份。
